【裁判字號】    95,台上,2530
【裁判日期】    951116
【裁判案由】    給付工程款
【裁判全文】
最高法院民事判決            九十五年度台上字第二五三○號
上  訴  人  蔡文忠（即銘嵐工程行）
訴訟代理人  蘇顯讀律師
被 上訴 人  立諱營造有限公司
法定代理人  甲○○
上列當事人間請求給付工程款事件，上訴人對於中華民國九十四
年十二月二十日台灣高等法院台中分院第二審判決（九十四年度
建上字第一九號），提起上訴，本院判決如下：
    主  文
原判決除假執行部分外廢棄，發回台灣高等法院台中分院。
    理  由
本件上訴人主張：被上訴人於民國八十九年二月一日承攬訴外人
陸軍○五○二部隊（下稱○五○二部隊）之台中坪林營區「坪林
輪車駕駛鑑測場新建工程」（下稱系爭工程）後，於同年月二十
六日與伊簽訂工程發包契約書（下稱系爭工程契約），以總價新
台幣（下同）一千六百九十萬元轉包予伊。伊已依約完成施作，
並經業主○五○二部隊於八十九年十二月二十九日完成驗收。因
被上訴人尚有工程餘款六百七十九萬四千五百九十三元，及追加
工程款三十七萬零五百四十五元，合計七百十六萬五千一百三十
八元迄未給付，爰依系爭工程契約之約定，求為命被上訴人給付
該未付工程款，及自九十年二月一日起加付法定遲延利息之判決
。
被上訴人則以：依伊與上訴人及其下游包商於八十九年九月二日
之協調會（下稱系爭協調會）所達成結論，上訴人已退出（脫離
）系爭工程之施作而終止該工程契約，其猶依原工程契約，請求
伊給付工程款，自屬無據。縱契約未經終止，然扣除上訴人已領
取工程款及伊依系爭協調會結論所為之監督付款，暨系爭工程因
遲延完工遭業主扣款之一百八十七萬二千一百元，上訴人亦已無
工程餘款可資請求。況自系爭工程於八十九年十二月二十九日完
工驗收時起，算至九十二年一月十五日上訴人聲請核發支付命令
止，已逾二年之請求權時效期間，伊仍得拒絕為給付等語，資為
抗辯。
原審維持第一審所為上訴人敗訴之判決，駁回其上訴，係以：承
攬人之報酬請求權，因二年間不行使而消滅，為民法第一百二十
七條第七款所明定。上訴人為系爭工程之承攬人，既不否認知悉
業主○五○二部隊已於八十九年十二月二十九日完成該工程驗收
，依系爭工程契約（承攬人應遵守條款）第一條之約定，其工程
款請求權之時效即應自斯時起算。上訴人主張應自知悉業主已撥
款之九十年一月十五日起算請求權時效云云，自無可取。其另稱
被上訴人曾請求緩期清償，及於原審法院另件訴外人吳賢龍請求
兩造等履行契約給付工程款事件審理中，已於九十一年三月二十
七日當庭「承認」上訴人有系爭工程款請求權等情，亦不可採信
。是以上訴人遲至九十二年一月十五日，始請求系爭工程款而聲
請法院核發支付命令，顯逾二年之請求權時效期間。被上訴人以
時效完成為抗辯，拒絕給付，並無不合。上訴人請求被上訴人給
付系爭工程款，即屬無理，不應准許等詞，為其判斷之基礎。
按具有承攬與買賣混合契約性質之不動產製造物供給契約，就不
動產財產權之移轉而言，尚與民法第一百二十七條第七款所定「
技師、承攬人之報酬及其墊款」為一般單純之承攬有間，更與同
條第八款所稱「商人、製造人、手工業人所供給之商品」係專指
「動產」者有所不同。故此類不動產製造物供給契約之價金或報
酬請求權，難認有上開條款二年短期消滅時效期間規定之適用。
本件系爭由業主即陸軍○五○二部隊所發包之「坪林輪車駕駛鑑
測場新建工程」，依系爭工程契約（承攬人應遵守條款）第三條
約定：「本工程所需各項材料機具，除註明由本公司（被上訴人
）供給者外，餘概由承攬人（上訴人）自備」等旨（一審卷一一
頁），苟包含不動產之製造（興建）及材炓機具之供給（買賣）
，衡之上開說明，關於價金或承攬報酬請求權，即無民法第一百
二十七條第七款所定二年短期時效之適用。究竟系爭工程契約是
否屬於具有承攬與買賣混合契約性質之不動產製造物供給契約？
原審未詳予調查審認，即為上訴人不利之判決，自嫌速斷。縱認
上訴人之系爭工程款請求權，確有二年短期時效之適用，上訴人
主張：被上訴人公司負責人甲○○於系爭監督付款協調會中，向
伊及下游廠商表示，剩餘工程款待工程完工結算時再付清。故（
系爭工程款請求權）應自結算（即九十三年九月二十三日台灣省
建築師公會鑑定報告書做成）時起算等語（原審卷二四頁）。徵
諸證人蔡昆福、林育全分別證稱：「甲○○當時有這樣講」、「
甲○○說等整個工程驗收，結算完清結」各等語（同上卷四三頁
、四四頁），似非全屬無稽。乃原審置此重要攻擊防禦方法於不
論，遽為上訴人敗訴之判決，亦有判決不備理由之違誤。上訴意
旨，指摘原判決不當，求予廢棄，非無理由。又上訴人請求被上
訴人自九十年二月一日起加付法定遲延利息之依據何在？案經發
回，宜注意及之。
據上論結，本件上訴為有理由。依民事訴訟法第四百七十七條第
一項、第四百七十八條第二項，判決如主文。
中    華    民    國  九十五  年  十一    月  十六    日
                      最高法院民事第四庭
                          審判長法官  蘇  茂  秋
                                法官  陳  碧  玉
                                法官  王  仁  貴
                                法官  劉  靜  嫻
                                法官  謝  正  勝
      本件正本證明與原本無異
                                      書  記  官
中    華    民    國  九十五  年  十一    月  二十九  日
                                                    Ｒ


司法院資訊處製作；財團法人民間司法改革基金會備份。
